【裁判字號】    97,婚再,2
【裁判日期】    980326
【裁判案由】    聲請再審
【裁判全文】
臺灣桃園地方法院民事裁定               97年度婚再字第2號
再審原告    乙○○
再審被告    甲○○
上列當事人間請求離婚事件，再審原告對於本院民國92年6 月5
日92年度婚字第151 號民事確定判決，提起再審之訴，本院裁定
如下：
    主    文
再審之訴駁回。
訴訟費用由再審原告負擔。
    理    由
一、再審起訴意旨略以：再審被告於原審起訴請求判決離婚，而
    陳述再審原告於民國89年3 月間無故離家，惟實際上是因再
    審被告對再審原告有家暴行為。又再審原告於原審未出庭是
    因為未收到法院之開庭通知書，甚至連原審判決離婚之判決
    書亦未收到，再審原告直到1 個月前申請戶籍謄本始知已被
    判決離婚。事實上再審被告都知悉再審原告之住址及手機號
    碼，再審被告只是故意不通知再審原告，致再審原告無法出
    庭，為此提起再審之訴等語。
二、按再審之訴，應於30日之不變期間內提起。前項期間，自判
    決確定時起算，判決於送達前確定者，自送達時起算；其再
    審之理由發生或知悉在後者，均自知悉時起算。但自判決確
    定後已逾5 年者，不得提起。以第496 條第1 項第5 款、第
    6 款或第12款情形為再審之理由者，不適用前項但書之規定
    。民事訴訟法第500 條定有明文。是除有民事訴訟法第496
    條第1 項第5 款、第6 款或第12款之情形外，再審之訴如未
    於30日不變期間內提起或自判決確定後已逾5 年始提起者，
    其再審之訴即為不合法，依同法第502 條第1 項規定，法院
    應以裁定駁回之。次按提起再審之訴，應表明再審理由，及
    關於再審理由並遵守不變期間之證據，亦為同法第501 條第
    1 項第4 款所明定，其未表明者無庸命其補正。有最高法院
    60年台抗字第538 號判例可資參照；故如其未依民事訴訟法
    第501 條第1 項第4 款規定，記載遵守不變期間之證據，不
    屬同法第121 條第1 項規定，書狀不合程式或其他欠缺之情
    形，審判長毋庸裁定命其補正，即得以其訴不合法，逕以裁
    定駁回（最高法院81年度台抗字第178 號判決意旨及最高法
    院63年度第3 次民庭庭推總會決議）。故提起再審之訴之原
    告，如主張其再審理由知悉在後者，應就所主張之事實負舉
    證責任，如未舉證，法院即得以其訴不合法，逕以裁定駁回
    之。
三、經查再審原告主張其係因再審被告對其實施家暴行為始離家
    ，致未能接獲原審開庭通知及原審判決書，而再審被告明知
    再審原告之居所及手機號碼，竟未予告知，致再審原告無法
    於原審到庭，再審原告係於1 個月前申請戶籍謄本始知遭本
    院判決離婚等情，固據再審原告提出本院92年度婚字第151
    號民事判決、臺灣桃園地方法院檢察署89年度偵字第6656號
    檢察官起訴書、本院89年度家護字第126 號通常保護令民事
    庭通知書影本各1 件為證，惟依上開書證僅足證明兩造經本
    院92年度婚字第151 號民事判決准予離婚，及再審被告曾於
    89年間對再審原告實施1 次家庭暴力傷害之行為，再審原告
    因此對再審被告向本院聲請民事通常保護令，然對於再審被
    告是否於原審審理、判決當時確實知悉再審原告之住址及手
    機，則無從為積極之證明，自難認再審原告主張再審被告知
    悉其住址而故意指為不知乙節為真實。又查再審原告於原審
    審理及判決當時之戶籍仍設於兩造共同居住之桃園縣觀音鄉
    ○○村○ 鄰○○路○ 段102 號，惟因再審原告離家致再審被
    告不知其住居所，經原審依戶籍址送達開庭通知書予再審原
    告未獲送達後，乃依再審被告之聲請而准對再審原告公示送
    達原審之起訴狀繕本及庭期通知書，再審被告並依原審之命
    依法將對於再審原告之公示送達公告登載於新聞紙，而已發
    生對再審原告合法送達之效力等情，業經本院依職權調閱本
    院92年度婚字第151 號離婚事件卷查對無誤，有再審被告於
    原審提出之再審原告戶籍謄本、新聞紙各1 件附於該案卷內
    可參，則原審准公示送達再審原告之起訴狀繕本及庭期通知
    書，經核與法律規定相符，是本件已經合法送達於再審原告
    。再查原審判決已於92年7 月4 日確定乙節，亦有判決確定
    證明書附於本院92年度婚字第151 號離婚事件卷內可稽，再
    審原告復未提出其知悉本件再審之理由距其提起本件再審之
    訴尚未逾30日之證明，又再審原告係於97年11月3 日提起本
    件再審之訴，有本院收狀章蓋於本件再審狀上可稽，顯已逾
    5 年期間之限制，則再審原告於原審判決確定逾5 年後，未
    提出其遵守30日不變期間起訴之證據，而以前開理由提起本
    件再審之訴，參照前段說明，自不合法，應予駁回。
四、依民事訴訟法第505 條、第502 條第1 項、第95條、第78條
    ，裁定如主文。
中    華    民    國    98    年    3    月    26     日
                        家事法庭法  官  林雯娟
以上正本係照原本作成。
如對本裁定抗告須於裁定送達後10日內向本院提出抗告狀，並應
繳納抗告費新台幣1,000 元。
中    華    民    國    98    年    3    月    26     日
                                書記官  楊慧伶


司法院資訊處製作；財團法人民間司法改革基金會備份。
